【裁判字號】    89,訴,834
【裁判日期】    890628
【裁判案由】    清償債務
【裁判全文】
臺灣高雄地方法院民事判決  八十九年度訴字第八三四號
    原      告  安泰商業銀行股份有限公司
    法定代理人  甲○○
    訴訟代理人  戊○○
                丁○○
                乙○○
    被      告  丙○○
右當事人間清償債務事件，本院判決如左：
    主    文
被告應給付原告新臺幣柒拾萬肆仟柒佰柒拾貳元及自民國八十八年十月二日起至清
償日止，按年利率百分之九點七六計算之利息，暨自八十八年十一月二日起至清償日
止，其逾期在六個月以內者，按上開利率之一成，超逾六個月部分，按上開利率之二
成計付之違約金。
訴訟費用由被告負擔。
    事    實
甲、原告方面：
一、聲明：如主文所示。
二、陳述：
(一)訴外人陳素英於民國八十五年十月二日邀同被告陳燿輝為連帶保證人，向原告借
    款新台幣（下同）七十八萬元，約定清償日為九十二年十月二日，利息按基本放
    款利率加年息百分之一點三一計算，嗣後隨原告銀行基本放款利率調整而調整，
    並約定如有一宗債務不依約付息或清償本金時，其債務即視為全部到期，借款人
    即喪失期限利益。另遲延給付本金或利息時，除仍按上開利率計息外，逾期六個
    月以內，按上開利率百分之十，逾期超過六個月，則按遲延利息百分之二十加付
    違約金。
(二)詎訴外人陳素英自八十八年十月二日起，即未如期繳納本金、利息，借款應視為
    全部到期。現仍尚欠如主文所示之本金、利息及違約金未能清償，為此爰依連帶
    保證之法律關係提起本件訴訟。
三、證據：提出借據、約定書、帳戶授信明細資料、戶籍謄本及高雄市政府營利事業
    登記證各一紙為證，並聲請訊問證人吳傑源。
乙、被告方面：
一、聲明：原告之訴駁回。
二、陳述：
(一)借據及約定書上被告之印章雖為其所有並親蓋，但簽名是否為其所為，則不清楚
    。伊並未向原告借款，當時原告職員曾言及借據內容與被告無關，故其不了解蓋
    章之意義。
(二)訴外人陳素英確有向原告借款，陳素英並要求被告擔任保證人，但原告已經查封
    陳素英之擔保品，應直接就擔保品取償，不應再向被告請求。
三、證據：聲請訊問證人陳素英。
    理    由
一、原告起訴主張：訴外人陳素英於八十五年十月二日邀同被告陳燿輝為連帶保證人
    ，向原告借款七十八萬元，約定清償日為九十二年十月二日，利息按基本放款利
    率加年息百分之一點三一計算，嗣後隨原告銀行基本放款利率調整而調整，並約
    定如有一宗債務不依約付息或清償本金時，其債務即視為全部到期，借款人即喪
    失期限利益。另遲延給付本金或利息時，除仍按上開利率計息外，逾期六個月以
    內，按上開利率百分之十，逾期超過六個月，則按遲延利息百分之二十加付違約
    金。詎訴外人陳素英自八十八年十月二日起，即未如期繳納本金、利息，借款應
    視為全部到期。現仍尚欠如主文所示之本金、利息及違約金未能清償，為此爰依
    連帶保證之法律關係請求被告給付上開金額。被告則以：借據及約定書上被告之
    印章雖為其所有並親自蓋印，但簽名是否為其所為，則不清楚。其並未向原告借
    款，當時原告職員曾言及借據內容與被告無關。訴外人陳素英確有向原告借款，
    陳素英並要求被告擔任保證人，但原告已經查封陳素英之擔保品，應直接就擔保
    品取償，不應再向被告請求。
二、查訴外人陳素英於八十五年十月二日向原告借款七十八萬元，約定清償日為九十
    二年十月二日，利息按基本放款利率加年息百分之一點三一計算，嗣後隨原告銀
    行基本放款利率調整而調整，並約定如有一宗債務不依約付息或清償本金時，其
    債務即視為全部到期，借款人即喪失期限利益。另遲延給付本金或利息時，除仍
    按上開利率計息外，逾期六個月以內，按上開利率百分之十，逾期超過六個月，
    則按遲延利息百分之二十加付違約金。詎訴外人陳素英自八十八年十月二日起，
    即未如期繳納本金、利息，借款應視為全部到期。現仍尚欠如主文所示之本金、
    利息及違約金未能清償等情，業據原告提出借據、帳戶明細資料各一紙為證，且
    為被告所不爭執，自堪信為真實。
三、原告主張被告為連帶保證人，就上開債務應負連帶清償之責，惟為被告否認，而
    以前揭情詞置辯。經查：（一）被告就借據及約定書上連帶保證人欄之印章為其
    所有並親自蓋印並不爭執（詳本院八十九年五月三十一日準備程序筆錄），被告
    雖抗辯簽名及住址是否為其親寫，已不復記憶，惟蓋章與簽名有同一效力，則被
    告自不得以未為簽名或不知是否簽名為由而否定上開蓋章之效力。（二）又承辦
    系爭借款業務之對保人即證人吳傑源到庭證稱略以：借據及約定書上之簽名係被
    告所為，於被告簽名時，渠曾說明被告契約書上之權利義務，並告知保證之金額
    ，嗣於約定書上之核對人欄上簽名等語明確（同前準備程序筆錄）。復參以被告
    承認訴外人向原告借款，並要其當保證人等情（同前準備程序筆錄），足見被告
    借據及約定書上之蓋章及簽名應為被告自為，且於瞭解借據及約定書之涵義後而
    為之，是其辯稱並不知借據及約定書之意義，尚無足取。
四、按借用人應於約定期限內，返還與借用物種類、品質、數量相同之物。遲延之債
    務，以支付金錢為標的者，債權人得請求依法定利率計算之遲延利息，但約定利
    率較高，仍從其約定利率。當事人得約定債務人不履行債務時，應支付違約金，
    民法第四百七十八條前段、第二百三十三條第一項、第二百五十條第一項分別定
    有明文。又連帶債務之債權人，得對於債務人中之一人或數人或全體，同時或先
    後請求全部或一部之請求；連帶債務未全部履行前，全體債務人仍負連帶責任，
    民法第二百七十一條第一項、第二項著有明文。是保證債務之所謂連帶，係指保
    證人與主債務人負同一債務，對於債權人各負全部給付之責任。本件訴外人陳素
    英向原告借款，而於八十八年十月二日起即未如期繳息，現仍尚欠原告如主文所
    示之本金、利息及違約金迄未清償，而被告既於借據及約定書上蓋章、簽名，約
    定為訴外人陳素英之連帶保證人，就上開債務自應負連帶清償之責。至原告雖對
    訴外人之擔保品實施查封，然並未拍賣，訴外人即主債務人陳素英之債務既未履
    行，原告自可請求被告履行債務，不因主債務人陳素英已有擔保品之提供，被告
    即當然免除連帶債務之責任。況被告為連帶保證人，與主債務人對於債權人各負
    全部給付之責任，應已喪失民法第七百四十五條先訴抗辯權之權利，是其抗辯原
    告應直接就擔保物取償，不應向其請求等語，委無可採。
五、至被告聲請訊問證人陳素英，無非欲證明系爭借款係為了房屋貸款，惟被告既不
    否認陳素英借款之事實，而被告為連帶保證人，已如前述，是被告應就陳素英未
    履行之債務負連帶清償之責，自毋庸疑，且不因陳素英已有擔保品之提供而受影
    響，準此被告聲請訊問陳素英即無必要，附此敘明。
六、從而，原告依連帶保證之法律關係請求被告給付原告如主文所示之金額七十三萬
    四千七百七十二元及利息、違約金等，即屬正當，應予准許。
六、據上論結，本件原告之訴為有理由，依民事訴訟法第七十八條，判決如主文。
中      華      民      國    八十九    年      六      月    二十八    日
                              臺灣高雄地方法院民事第二庭
~B審判長法      官  謝靜雯
~B      法      官  洪文慧
~B      法      官  方百正
右為正本係照原本作成。
如不服本判決，應於送達後廿日內，向本院提出上訴狀並表明上訴理由，如於本判決
宣示後送達前提起上訴者，應於判決送達後十日內補提上訴理由書（須附繕本）。
中      華      民      國    八十九    年      六      月    二十八    日
~B      法院書記官  洪婉琪


司法院資訊處製作；財團法人民間司法改革基金會備份。
